【裁判字號】    98,親,249
【裁判日期】    990208
【裁判案由】    確認親子關係存在
【裁判全文】
臺灣板橋地方法院民事判決               98年度親字第249號
原      告  甲○○
被      告  乙○○即劉萬成之.
上列當事人間確認親子關係存在事件，於民國99年 1月25日言詞
辯論終結，本院判決如下：
    主      文
確認原告甲○○（男、民國41年5 月8 日生）與被告之被繼承人
劉萬成（男、民國前19年10月11日生，民國49年3 月12日歿）間
之親子關係存在。
訴訟費用由被告負擔。
    事實及理由
一、原告主張：原告雖從母姓，惟自幼曾由父親即被告之被繼承
    人劉萬成扶養，並與劉萬成及其他兄弟姊妹共同生活達七年
    之久。因見母親深受不平等待遇，遭家族之排擠與壓迫，為
    免後代繼續遭人歧視，欲認祖歸宗，而能在社會上立足，為
    釐清原告與劉萬成之親子血緣關係，以證明原告與被告為同
    一父親所生，爰依法提起本訴，並聲明求為判決如主文所示
    。
二、被告方面：被告之母親非父親劉萬成之元配，然原告確實為
    被告之親弟弟，被告尚有四名姓周之親兄弟，均為同一母親
    所生，兄弟間感情都很好。自幼兩造皆一起生活，原告也是
    由劉萬成自幼扶養，且均以父子相稱。並聲明：同意原告之
    請求。
三、按確認法律關係之訴，非原告有即受確認判決之法律上利益
    者，不得提起之；前項確認法律關係基礎事實之存否之訴，
    以原告不能提起他訴訟者為限，民事訴訟法第247條第1項前
    段、第2項分別定有明文。所謂即受確認判決之法律上利益
    ，係指因法律關係之存否不明確，致原告私法上之地位有受
    侵害之危險，而此項危險得以對於被告之確認判決除去者而
    言。又法律上親子關係是否存在，不僅影響雙方之身分，且
    有關於雙方因該身分而產生之法律關係亦將隨之而變動，此
    確認之利益，於被告就親子關係之存否有爭執時，固得認原
    告有確認之利益，縱就身分關係之存否當事人間無爭執，如
    有更正戶籍上之記載（參見戶籍法第22條、戶籍法施行細則
    第13條第1 項第14款）使身分關係明確之必要時，由於已為
    戶籍登記之親子關係，除經司法機關裁判確定或當事人提憑
    有效證明文件申請更正外，尚非得由為登記之親子雙方協同
    辦理即可逕行更正，故亦得認有確認之利益。本件原告甲○
    ○起訴請求確認其與被告之被繼承人劉萬成間親子關係存在
    ，依原告目前之戶籍謄本觀之，其父之欄位並無記載，則原
    告與被告之被繼承人間即因上開戶籍登記致其間親子關係存
    否不明確，而影響原告於身分上之法律關係，揆諸前開說明
    ，原告即有依民事訴訟法第247條第1項之規定，提起確認親
    子關係存在之訴之必要。是以，原告提起本件確認之訴有即
    受確認判決之法律上利益，合先敘明。
四、本件原告主張其生母周金鳳與被告之被繼承人劉萬成為配偶
    關係，原告與被告皆為周金鳳及劉萬成所生，惟僅被告從父
    姓，故被告與劉萬成之父子關係可資確認，至於原告則自幼
    由劉萬成撫育並以父子相稱，原告與被告間為同一父親所生
    之兄弟等語，業據原告提出戶籍謄本三份及行政院國軍退除
    役官兵輔導委員會臺北榮民總醫院血親鑑定報告乙份為證，
    且為被告所不否認。經查，兩造經進行血親鑑定之結果，顯
    示兩造體染色體總血親關係指數（ＣＳＩ值）為0000000.95
    52，兩造Ｙ染色體ＤＮＡ  ＳＴＲ單倍型分析結果一致，血
    親關係指數（ＬＲ值）為339，體染色體與Ｙ染色體ＤＮＡ
    ＳＴＲ總血親關係指數為0000000000.8128 ，根據遺傳標記
    結果分析，兩造「可以肯定具其主張之兄弟關係」等情，有
    前開醫院98年11月27日血親鑑定報告乙份附卷可參。兩造既
    係同一生父之二親等血親關係，參酌原告與訴外人劉萬成曾
    有設籍同處所之事實，及原告業經劉萬成認領並自幼撫育且
    以父子相稱，依民法第1065條第1項「非婚生子女經生父認
    領者，視為婚生子女，經生父撫育者，視同認領」之規定，
    自堪認原告主張其與劉萬成間父子親子關係存在，要屬真實
    ，堪以採信。另被告就本件訴訟為認諾及不爭執原告主張之
    事實，雖不生訴訟上效力，但本院仍得據此做作為依自由心
    證判斷事實真偽之資料（最高法院29年上字第56號、32年上
    字第2316號判例參照），亦即被告之供陳，亦足資佐證原告
    所主張事實之真實性。執此，原告據以請求確認其與被告之
    被繼承人劉萬成間之父子親子關係存在，於法洵屬有據，應
    予准許。
五、訴訟費用裁判之依據：民事訴訟法第78條。
中    華    民    國    99    年    2     月    8     日
                  家事法庭  法  官  劉大衛
以上正本係照原本作成
如對本判決不服須於裁定送達後20日內向本院提出上訴狀
中    華    民    國    99    年    2     月    8     日
                            書記官  高玉彬

司法院資訊處製作；財團法人民間司法改革基金會備份。
